臺灣嘉義地方法院刑事判決　　　　　　　　　　　　　九十三年度訴緝字第一二號
　　公　訴　人　臺灣嘉義地方法院檢察署檢察官
　　被　　　告　甲○○
　　指定辯護人　本院公設辯護人　丁○○
右列被告因強盜案件，經檢察官提起公訴（九十一年度偵字第七八四三號），本院判
決如左：
    主  文
甲○○毀壞安全設備、於夜間侵入住宅竊盜，因脫免逮捕，而當場施以強暴，未遂，
處有期徒刑伍年。
扣案之手電筒壹支沒收。
    事  實
一、甲○○前於民國八十二年間因違反懲治盜匪條例等案件，經本院於八十三年二月
    六日以八十二年度訴字第九六二號判決判處有期徒刑十年確定，於八十七年八月
    二十九日縮短刑期假釋出監並交付保護管束，現尚在假釋期間（縮刑期滿日期為
    九十二年七月十五日）。詎仍不知悔改，基於意圖為自己不法之所有，於九十一
    年十一月二十二日夜間凌晨二時許，前往丙○○位於嘉義縣竹崎鄉復金村水底寮
    二十七號之住宅後，甲○○即以手持不明物品撬壞該住宅已經鎖上之安全設備即
    住宅大廳大門之門鎖一個（毀損部分未據告訴）之方式侵入丙○○之上開住宅後
    ，隨即以其所有供行竊使用之手電筒一支在該住處內照射、翻箱倒篋欲竊取財物
    ，惟尚未得手之際，即為丙○○發覺有異並高喊救命，甲○○見行跡敗露，竟喝
    令丙○○：「不要出聲」等語，並恐被捕送警究辦及為達脫免逮捕之目的，先徒
    手將丙○○推倒在地，再以拳頭毆打丙○○之臉部，而當場施以強暴行為，致丙○○因此而受有頭部外傷、腦震盪、左側第五、第六、第七、第八、第九、第十
    肋骨骨折之傷害，甲○○則趁隙倉皇逃離現場。嗣於同日凌晨二時四十分許，嘉
    義縣警察局竹崎分局接獲丙○○報案，而於同日凌晨三時十分許，甲○○徒步行
    走至嘉義縣竹崎鄉○○○道路旁，經警發現其右側背一只綠色手提袋行跡可疑，
    欲上前盤查時，詎甲○○見警即拔腿就跑，警員立即上前追捕，甲○○見脫困無
    望，遂將其所有之上開手提袋一只（內有開山刀、水果刀、剪刀、手電筒各一支
    、螺絲起子二支、口罩一個、麻繩一條、手套一雙等物）丟棄於路旁後，旋為警
    逮捕，並於逮捕甲○○至嘉義縣警察局竹崎分局復金派出所後，由警員循甲○○
    之上開逃逸路線起獲其丟棄之手提袋一只，且於同日上午，警方至丙○○之上開
    住處採證時，在該住處內採得與甲○○所穿著布鞋相同之鞋印一枚，而查悉全情
    。
二、案經丙○○訴由嘉義縣警察局竹崎分局報請臺灣嘉義地方法院檢察署檢察官偵查
    起訴。
    理  由
一、訊據被告甲○○對右揭事實均矢口否認，辯稱：伊未於九十一年十一月二十二日
    凌晨二時許，前往告訴人丙○○位於嘉義縣竹崎鄉復金村水底寮二十七號之住宅
    竊盜，且扣案之手提袋一只及其內之物品均非伊所有云云。公設辯護意旨則辯以
    ：(1)告訴人於案發時已七十三歲，年事甚高，聽力及視力皆已退化，又係夜半驚
    醒起身查看異狀，則於摸黑中，是否足以看清歹徒長相而得於事後作正確指認？
    (2)告訴人自警訊至法院審理時就案情之描述有逐漸誇大之勢，且前後矛盾；(3)告
    訴人於第二次警訊所述歹徒之特徵係於指認被告之後，足認告訴人指認明顯受到
    警方之暗示誘導，其指認之正確性顯然可疑，且較告訴人高之男性大有人在，何
    能武斷推論被告即為該名犯案歹徒？(4)扣案之手提袋乙只並非警方於逮捕被告時
    所一併查扣，而係事後才取回警局，何能證明該手提袋必係被告持有？且縱認該
    手提袋為被告所有，亦與告訴人所指犯案歹徒並未攜帶手提袋或任何工具之特徵
    不相符；(5)警方並非將被告帶至現場當場比對鞋印，而係警方於警局叫被告將鞋
    脫下來，事後即稱被告鞋印與現場所留歹徒鞋印相符，如此證據之取得方式顯有
    瑕疵，且縱認現場確留有歹徒留下之鞋印，則該布鞋係被告案發前數月於嘉義市
    ○○街之流動攤販以新臺幣（下同）一百九十元購得，此種布鞋因價格低廉，在
    夜市及攤販之銷售下係大量販出，故若有其他人擁有相同型式及大小之鞋者，並
    不足為奇。況警方僅以肉眼比量，並未請專業之鑑識人員對該留下鞋印及被告之
    鞋子作科學上之比擬鑑定，亦有瑕疵，按僅憑粗糙之肉眼比對，何能武斷認定該
    現場鞋印即係被告所留下？(6)又縱使被告有侵入上開告訴人之住宅，則其隨即為
    告訴人發現，其還不及搜尋財物，則其竊盜犯行尚未著手，應無準強盜罪適用之
    餘地等語。經查，告訴人丙○○之前開住處，於右揭時、地如何遭『歹徒』以不
    明物品撬開該住處門鎖之方式侵入，該『歹徒』復持手電筒在該住處內照射、翻
    箱倒篋欲竊取財物，於行竊未得手之際，即為告訴人發覺有異並高喊救命，該『
    歹徒』見行跡敗露，即喝令告訴人：「不要出聲」等語，並徒手將告訴人推倒在
    地，再以拳頭毆打告訴人之臉部，致告訴人因此而受有頭部外傷、腦震盪、左側
    第五、第六、第七、第八、第九、第十肋骨骨折之傷害，該『歹徒』則趁隙逃逸
    等情，業據告訴人迭次於警訊、偵查中及本院審理時指述綦詳（分別見警卷第一
    至四頁；偵查卷第二三、二四頁；本院九十二年度訴字第二八號卷第二八至三一
    頁九十二年二月十日訊問筆錄及本院卷第六八至七二頁九十三年七月十三日審判
    筆錄），復有診斷證明書乙紙及告訴人上開住處之大門門鎖遭撬壞後所拍攝之照
    片三張附卷可稽（分別見警卷第八頁及本院九十二年度訴字第二八號卷第三四頁
    ）。而該紙診斷證明書係案外人馬惠連醫師所開具，衡諸該醫師與告訴人並無何
    特殊情誼，自無甘冒刑責而偽開傷單之理，且綜觀全卷亦乏告訴人如何利用醫療
    資源而事後製造傷勢之證據，是堪認上開診斷證明書之實在，且告訴人所提出之
    該紙診斷證明書，係於九十二年十一月二十二日入院，可知告訴人到醫院就診之
    時間與該『歹徒』毆打告訴人之時間均為同一日，又參以上開告訴人所受之傷勢
    ，亦顯非自殘所致，且告訴人之診斷證明上所載其受有「頭部外傷、腦震盪、左
    側第五、第六、第七、第八、第九、第十肋骨骨折」之傷害，亦與其所指遭該『
    歹徒』推倒在地後，復以拳頭毆打其頭部之情相符，益證該紙診斷證明書上所載
    告訴人之傷勢當為本件衝突中所造成無疑；又本院衡諸告訴人歷經偵審就該『歹
    徒』如何侵入其住處竊取財物未成後，對其施暴之基本事實，陳述均屬一致，若
    非真有其事，當無陳述如此清楚且前後大體相符之理，是其指訴之信憑性極高，
    應非虛誣，則本案告訴人之前開住處確於右揭時、地遭『歹徒』侵入，該『歹徒
    』並將告訴人毆打成如卷附診斷證明書上所載之傷勢乙情，應堪認定。從而，本
    案應審究者，係侵入告訴人上開住處之『歹徒』是否係本案被告甲○○？又本案
    查扣之手提袋一只（內有開山刀、水果刀、剪刀、手電筒各一支、螺絲起子二支
    、口罩一個、麻繩一條、手套一雙等物）是否係被告為警追捕時，將之丟棄於路
    旁之物？本院考量下列事證，認被告即係本案侵入前開告訴人住處之『歹徒』，
    茲詳述如下：
（一）按司法警察（官）知有犯罪嫌疑者，應即開始調查，且實施調查有必要時，得
      封鎖犯罪現場，並為即時之勘察，刑事訴訟法第二百三十條第二、三項及第二
      百三十一條第二、三項均定有明文。次按證據已於審判期日顯出於審判庭，經
      法院就其是否可信為直接調查者，即得採為判決之基礎。我現行刑事訴訟制度
      ，就證據之調查，並未侷限於在法院始得為之。檢察官之偵查，固不待言，即
      司法警察或司法警察官依刑事訴訟法第二百二十九條至第二百三十一條規定，
      亦有協助檢察官偵查犯罪之職權，若司法警察機關調查證據所得之資料，法院
      已依直接審理之方式，加以調查者，即非無證據能力，自得採為判決之基礎（
      最高法院九十一年度台上字第五六九八號裁判意旨參照）。本案於告訴人前開
      住處所採得之鞋印（參警卷第一二頁下方照片），係警方於本案案發後封鎖現
      場，同日上午警方鑑識組人員至案發現場採證所取得；而扣案之手提袋一只，
      內有開山刀、水果刀、剪刀、手電筒各一支、螺絲起子二支、口罩一個、麻繩
      一條、手套一雙等物（參警卷第一二頁上方照片），係警方於九十一年十一月
      二十二日凌晨二時四十分許，接獲告訴人報案後，於同日凌晨三時十分許，在
      嘉義縣竹崎鄉○○○道路旁，發現被告右側背扣案之手提袋行跡可疑，欲上前
      盤查時，被告見狀隨即拔腿就跑，嗣因警方立即上前追捕，被告見脫逃無望，
      遂將上開手提袋一只丟棄於路旁，而扣案之手提袋一只旋於被告為警逮捕後約
      半小時左右，為警方在追捕被告之現場附近起獲等情，業據證人即本案承辦警
      員乙○○到庭證述明確（見本院卷第五九至六八頁九十三年七月十三日審判筆
      錄），雖採得上開鞋印及扣得上開手提袋時，被告均未在場乙情，亦經證人乙○○到庭證述屬實，惟司法警察（官）知有犯罪嫌疑後，所採取封鎖現場並勘
      察之調查程序，並非以被告在場為必要，且承辦本案之司法警察（官）接獲告
      訴人報案後，知有犯罪嫌疑且開始展開調查封鎖現場，並至犯罪現場即告訴人
      住處，以及本案被告之查獲地點為即時之勘察，採得上開鞋印及扣得上開手提
      袋，均核與上開刑事訴訟法第二百三十條第二、三項及第二百三十一條第二、
      三項所明定司法警察（官）知有犯罪嫌疑時，在犯罪現場所應為必要即時之勘
      察規定無違，且亦無違背刑事訴訟以兼顧程序正義及人權保障之目的，況該鞋
      印及手提袋復經本院依直接審理之方式，加以調查，並經言詞辯論，揆諸前開
      裁判意旨，尚難以警方採得上開鞋印及扣得上開手提袋時被告未在場，即逕認
      上開鞋印及手提袋無證據能力，故該鞋印及手提袋自得採為判決之基礎，合先
      敘明。
（二）第查，被告雖否認扣案之手提袋一只係渠所有，並辯以該手提袋係伊至警局後
      ，警方才取回警局云云。查警方於九十一年十一月二十二日凌晨二時四十分許
      ，接獲告訴人報案後，於同日凌晨三時十分許，在嘉義縣竹崎鄉○○○道路旁
      ，發現被告右側背扣案之手提袋行跡可疑，欲上前盤查時，被告見狀隨即拔腿
      就跑，嗣因二位員警立即上前追捕，被告見脫逃無望，遂將上開手提袋一只丟
      棄於路旁，而扣案之手提袋一只旋於被告為警逮捕後約半小時左右，在警方追
      捕被告之現場附近起獲等情，業據證人乙○○到庭證述明確，已見前述，是被
      告所辯扣案之手提袋一只非伊所有，是否與實情相符，即非無疑？參以警方於
      追捕被告時正值深夜四下無人之際，若於逮捕被告後僅由警員其中一人看守被
      告，而由其中另一警員尋找被告所丟棄之手提袋，豈非徒增被告逃脫之風險，
      是本案查獲員警於嗣後再返回現場找尋被告所丟棄之手提袋，核與常情無違；
      又衡諸證人乙○○與被告無任何利害關係，尤無設詞誣陷被告之動機與必要，
      且證人乙○○若係栽贓，尚須徒增、擔負他日真相大白後遭追訴瀆職之風險，
      是其所證自屬可採，則扣案之手提袋一只確係被告所有乙情，應可認定。至本
      案『歹徒』於侵入告訴人前開住宅行竊時，未攜帶手提袋或任何工具乙情，固
      據告訴人供述明確，惟被告雖攜帶上開手提袋一只，然其行竊非以攜帶上開手
      提袋為必要，是其於本案行竊時僅使用手電筒一支（詳後述），而將手提袋一
      只置於告訴人之住處外，抑或係其他地點，亦與事理無違，則告訴人所陳充其
      量僅能證明該『歹徒』於為本案犯行時，未將上開手提袋攜入告訴人之住處，
      殊難執此即認告訴人所指有利於被告，而逕為被告有利事實之認定。
（三）次查，本案於告訴人前開住處所採得之鞋印，係警方於本案案發後封鎖現場後
      ，同日上午警方鑑識組人員至案發現場採證所取得乙情，已如前述，雖被告辯
      稱該鞋印非伊所有，又公設辯護意旨則辯以警方並未帶被告至現場當場比對鞋
      印，而係警方於警局叫被告將鞋脫下來，事後即稱被告鞋印與現場所留歹徒鞋
      印相符；又警方僅以肉眼比量，並未請專業之鑑識人員對該留下鞋印及被告之
      布鞋作科學上之比擬鑑定，僅憑粗糙之肉眼比對，如何能武斷認定該現場鞋印
      即係被告所留下等語。然查，上開鞋印係本案案發之後警方封鎖現場後所採集
      ，且係警方鑑識組人員採得鞋印後，始返回警局與被告當時所穿著之布鞋比對
      乙情，業據證人乙○○到院證述綦詳（見本院卷第六二至六六頁九十三年七月
      十三日審判筆錄），雖證人乙○○於採集鞋印時未在案發現場，然衡諸警方鑑
      識組人員不惟與被告毫不相識，甚且未如本案承辦人員尚有破案績效之壓力，
      是該等鑑識組人員應無先取得被告所穿著之布鞋，再至案發現場栽贓被告，而
      甘冒日後須承擔同儕間走漏風聲遭追訴瀆職之風險之理，是本案斷可排除係警
      方承辦人員栽贓被告之可能性。而被告為警查獲時所穿著布鞋之尺寸，及該布
      鞋鞋底之花紋，與上開警方鑑識組人員所採集鞋印之尺寸及花紋顯然相符，有
      上開布鞋及鞋印之比對照片九張附卷可徵（見警卷第一二至一六頁），是被告
      所辯該鞋印非伊所有云云，即有可疑？雖擁有與被告同樣款式、尺寸布鞋之人
      所在多有，且上開鞋印與被告所穿著之布鞋未送請鑑識單位作進一步之比對，
      若僅憑肉眼比量，即認定該鞋印必屬被告所有，似嫌速斷，惟參酌(1)告訴人迭
      次於警訊、偵查中及本院審理時均指陳侵入其住宅之人為「平頭」、「短髮」
      、「身高略高於告訴人」等，而上開特徵顯與被告之外觀特徵相符，且告訴人
      於本院審理時已堅稱被告之聲音確與在其上開住處毆打伊之人相符（見本院卷
      第七○頁九十三年七月十三日審判筆錄），則告訴人係案發時與被告距離最近
      之人，其所指自屬可信；(2)又被告於九十一年十一月二十二日凌晨三時十分許
      ，在嘉義縣竹崎鄉○○○道路旁，右側背扣案之手提袋一只，見警欲上前盤查
      時隨即拔腿就跑，並將上開手提袋一只丟棄於路旁乙情，業據證人乙○○證述
      詳實，已如前述，參以被告雖前於八十二年間因違反懲治盜匪條例等案件，經
      本院於八十三年二月六日以八十二年度訴字第九六二號判決判處有期徒刑十年
      確定，有臺灣嘉義地方法院檢察署刑案資料查註記錄表、臺灣高等法院被告全
      國前案記錄表各一份在卷可憑，惟其於八十七年八月二十九日即因縮短刑期假
      釋出監並交付保護管束，現尚在假釋期間，是倘被告於假釋期間未再犯本案，
      其何須於警方上前盤查時即拔腿就跑，且又何須於警方追捕伊時，將其所攜帶
      之上開手提袋丟棄於路旁，顯徵情虛；(3)再者，扣案手提袋內計有開山刀、水
      果刀、剪刀、手電筒各一支、螺絲起子二支、口罩一個、麻繩一條、手套一雙
      等物，有扣押書及上開扣案物之照片各乙紙在卷可參（見警卷第九、一二頁）
      ，則被告所有之手提袋內確有手電筒一支，亦與告訴人迭次所陳侵入其上開住
      宅之人確有持手電筒乙情相符，由此可徵被告於警方追捕時，將其所有上開手
      提袋丟棄於路旁之用意係畏懼警方查獲該手提袋內之作案工具，至為明顯；(4)
      又被告雖非於本案案發現場為警查獲，然告訴人住宅至本案被告為警查獲地點
      約二、八公里，且步行約須半小時至一小時乙情，業據告訴人、證人乙○○於
      本院調查時供證明確，並有調查報告書乙份在卷可佐（分別見本院九十二年度
      訴字第二八號卷第二七頁九十二年二月十日訊問筆錄及警卷第一○頁），而本
      案『歹徒』係於九十一年十一月二十二日凌晨二時許侵入上開告訴人住宅，隨
      即於毆打告訴人之後逃逸，告訴人係於同日凌晨二時四十分許報案，警方則係
      於同日凌晨三時十分許在上開查獲地點逮捕被告，可知若係以該『歹徒』離去
      告訴人之住處至被告為警查獲之地點約一小時左右觀之，亦與告訴人及證人上
      開所供證相吻合，是本案被告雖非於案發現場為警查獲，亦難資為其有利事實
      之認定；(5)雖被告辯稱其沿鐵道行走係為撿拾廢棄物云云，查為確保火車之大
      眾運輸工具行駛之安全，鐵道須嚴格要求保持清潔、順暢、無障礙物，是平日
      鮮有人會至鐵道旁丟擲廢棄物，乃眾所週知之事，被告平日係以撿拾紙箱、破
      鐵出售為生，已據其於偵查中供述明確（見偵查卷第一○頁），其豈有不知之
      理？竟會於深夜捨其他廢棄物較多之地區不為，反選擇廢棄物較少之鐵道撿拾
      廢棄物，顯與常情相悖。凡此種種，足徵本案自案發現場所採集之鞋印顯係被
      告侵入告訴人上開住宅時所遺留之情，應可確定。
（四）至公設辯護意旨以告訴人於第一次製作警訊筆錄時稱被告當時未帶武器或工具
      等語，而質疑告訴人嗣後改稱被告有拿手電筒之真實性，且告訴人於本院九十
      二年二月十日訊問時先稱看見被告有拿手電筒，嗣卻改稱沒有看到歹徒有攜帶
      任何工具等語，顯係前後矛盾；又告訴人於警訊、偵查中及本院審理時分別陳
      稱伊當時有聽見「不明雜音」、「找東西」或「翻箱倒篋」之聲音，前後所述
      不一，是所謂「找東西或翻箱倒篋的聲音」乃告訴人自己揣測，告訴人並未親
      眼目睹侵入者在「找東西或翻箱倒篋」；且告訴人就是否認得被告確係侵入其
      住宅之人乙節，其陳述亦前後相左等語置辯。然查，告訴人於第一次製作警訊
      筆錄時固有為「被告當時未帶武器或工具」之供述（參警卷第一頁背面），惟
      當時製作筆錄之警員係問告訴人：「：：：有無持武器或工具？」，而非問以
      「有無持武器或【行竊】之工具？」，是告訴人將警員所問之「工具」視為與
      「武器」相同作用之物，抑或係「類似武器之工具」，亦衡與事理無違；同理
      ，告訴人固於本院訊問時先稱看見被告有拿手電筒，嗣卻改稱沒有看到歹徒有
      攜帶任何工具等語（見本院九十二年度訴字第二八號卷第二六、二九頁九十二
      年二月十日訊問筆錄），然告訴人既當庭先表示伊有看見被告有拿手電筒，則
      嗣後於公設辯護人問：「當時被害人是否有看到歹徒有攜帶任何工具？」時，
      告訴人答以：「沒有」，應係指未看見被告拿手電筒以外之行竊工具乙情，至
      為明顯；參以告訴人已迭次指稱伊當時有看見其住處客廳「燈光忽明忽暗」、
      「有人持手電筒一閃」或「我有看到被告有拿手電筒」等語（分別見警卷第一
      頁背面、第三頁背面；偵查卷第二三頁正面；本院九十二年度訴字第二八號卷
      第二六頁九十二年二月十日訊問筆錄），加以被告所有之手提袋內確有手電筒
      一支，則被告當時係手持手電筒欲搜刮財物乙情，應可認定。又查，所謂「不
      明雜音」、「找東西」或「翻箱倒篋」之聲音，乃因訊問當下，較不嚴謹之概
      略陳述而已，其就『客廳內有不尋常聲音』之意義大致相同，加以臨訟事出緊
      張，不能明確記憶當時所發生之細節，又當時現場混亂，致不能為清楚之記憶
      ，乃事理之常，應無礙於其多次陳述其住處有遭他人入侵搜刮財物之事實認定
      ，且觀諸告訴人既指述有看見其住處客廳「燈光忽明忽暗」、「有人持手電筒
      一閃」或「我有看到被告有拿手電筒」等語，復如上述，已見諸其住處確遭他
      人入侵著手搜尋財物之端倪，且告訴人係一年逾七十之人，所知法律常識有限
      ，尤無於此大作文章之必要。至告訴人固自警訊、偵查中及本院審理時就是否
      認得被告確係侵入其住宅之人乙情，前後供述不一，且證人乙○○亦證述當時
      告訴人不是很肯定等語（見本院九十二年度訴字第二八號卷第二八頁九十二年
      二月十日訊問筆錄），然或係案發當時正值深夜，且當時現場混亂致告訴人未
      能為清楚之回憶，或係告訴人臨訟心情緊張致未能為完整之陳述等不一而足，
      又參以告訴人當時受有頭部外傷、腦震盪、左側第五、第六、第七、第八、第
      九、第十肋骨骨折之傷害，是其憑其模糊之記憶陳述，因此致所供內容有所錯
      誤或未能全然吻合，衡情亦在所難免，惟其就本院審理時已堅稱被告之聲音確
      與在其上開住處毆打伊之人相符乙情，又如前述，加以告訴人始終就上開住處
      遭他人入侵欲竊取財物之情事指述不移，自難僅因其陳述偶有矛盾不一情事，
      即全盤否定其供證之證據力。且按「告訴人、證人之陳述有部分前後不符，或
      相互間有所歧異時，究以何者為可採，法院原得本其自由心證予以斟酌，非謂
      一有不符或矛盾，即應認其全部均為不可採信，苟其基本事實之陳述，若果與
      真實性無礙時，則仍非不得予以採信。原判決執同一見解暨依一般經驗法則，
      被害人就同一被害事實，反覆接受不同司法人員之訊問，被害人在各次訊問時
      ，是否均能作精確的陳述，因被害人主觀上所具備記憶及描述事物的能力而有
      不同，甚至與訊問者訊問之方式、態度及被害者臨場之情緒亦有關聯，其陳述
      再透過不同紀錄人員之紀錄，在筆錄的記載上呈現若干差異，實屬無可避免。
      」（最高法院九十二年度台上字第一九六一號裁判意旨參照），是告訴人既自
      警訊、偵查中及本院審理時，均對其住處遭他人入侵行竊，且為告訴人發現時
      遭入侵者毆打之基本事實，已為一致之指陳，其指述即具有真實性，而無礙於
      本案事實之認定。縱其就上情陳述稍有不同，惟其指訴被告構成上開犯罪之基
      本事實，既無二致，自不得遽以其證言、言詞上小有瑕疵，即不予採信，而為
      被告有利之認定，是公設辯護意旨容有誤會，均附此敘明。
（五）按侵入竊盜究以何時為著手起算時點，依一般社會觀念，咸認行為人以竊盜為
      目的，而侵入他人住宅，搜尋財物時，即應認與竊盜之著手行為相當，上訴人
      在其主觀上既以竊盜為目的侵入廖○聰住處，並已進入廖某臥房，留滯時間有
      數分鐘之久，用眼睛搜尋財物，縱其所欲物色之財物尚未將之移入自己支配管
      領之下，惟從客觀上已足認其行為係與侵犯他人財物之行為有關，且屬具有一
      貫接連性之密接行為，顯然已著手於竊盜行為之實行，自應成立刑法第三百二
      十一條第二項、第一項第一款於夜間侵入住宅竊盜罪之未遂犯（最高法院八十
    四年度台上字第四三四一號著有判決可稽）。本案告訴人前開住處之大門門鎖
      已遭被告持不明物品撬壞乙情，業據告訴人於本院審理時供證明確（見本院卷
      第七二頁九十三年七月十三日審判筆錄），並有告訴人上開住處之大門門鎖遭
      撬壞後所拍攝之照片三張，以及被告踩入告訴人住處之鞋印相片合計九幀附卷
      可稽，均業如前述，且參以告訴人迭於警訊、偵查中及本院審理時均指述伊當
      時有聽見「不明雜音」、「找東西」或「翻箱倒篋」之聲音，並看見其住處客
      廳「燈光忽明忽暗」、「有人持手電筒一閃」或「我有看到被告有拿手電筒」
      等語，復如前述，足認被告侵入告訴人家中後，已著手搜尋財物，旋即因告訴
      人即時發覺，被告亟欲離開故無竊得財物，而未遂乙情，應堪予認定，尚難以
      告訴人未親見被告搜刮財物，及該住處未有財物失竊，即否定被告已著手搜尋
      財物之撬壞該住處大門門鎖之行為，而資為有利被告之認定，是公設辯護意旨
      以本案竊盜犯行尚未著手云云，亦容有誤會，附此敘明。
（六）至告訴人雖於偵查中直指被告係以螺絲起子將其住處之門鎖撬壞，而與本案扣
      案物中之螺絲起子相符，然上情係告訴人主觀上臆測之詞，業據告訴人供述甚
      明（見偵查卷第二四頁），是雖告訴人上開住處之門鎖遭撬壞，固可讓人懷疑
      侵入者係使用螺絲起子將該住處之門鎖撬壞，惟在無其他佐證下，即逕予認定
      本案被告確係使用扣案之螺絲起子將告訴人上開住處之門鎖撬壞，實有可議，
      是本院認此部分尚難據為不利於被告事實之認定，併此說明。
（七）綜上所述，本件雖無直接證據足以證明被告涉有加重強盜之犯行，惟認定犯罪
      事實所憑之證據，並不以直接證據為限，間接證據亦包括在內，故間接證據為
      訴訟上之證明，若已達通常一般人確信其為真實之程度時，應即得為有罪之認
      定（最高法院七十六年度台上字第四九八六號判例意旨參照）。是本院綜合上
      開間接證據觀之，被告甲○○上開所辯，顯係畏罪避重就輕之飾詞，無足取信
      ，本件事證明確，其犯行堪予認定。
二、按刑法第三百二十一條第一項第二款所謂安全設備，係指依社會通常觀念足認為
    防盜之設備而言，查本案告訴人丙○○位於嘉義縣竹崎鄉復金村水底寮二十七號
    住宅大廳大門已經鎖上之門鎖，自係屬安全設備無訛。次按刑法第三百三十條之
    加重強盜罪，不僅指刑法第三百二十八條第一項、第二項之強盜罪而言，即依同
    法第三百二十九條以強盜論者，亦包括之，如犯準強盜罪而有第三百二十一條第
    一項各款情形之一，即應依第三百三十條論處（最高法院八十二年度臺上字第五
    七七號判例可資參照）。再按刑法準強盜罪，係以竊盜或搶奪為前提，在脫免逮
    捕之情形，其竊盜或搶奪既遂者，即以強盜既遂論，如竊盜或搶奪為未遂，即以
    強盜未遂論（最高法院六十七年台上字第二七七二號判例、八十九年台上字第一
    四０八號判決參照）。末按告訴乃論之罪，告訴人之告訴，袛須指明所告訴之犯
    罪事實及表示希望訴追之意思，即為已足。其所訴之罪名是否正確或無遺漏，在
    所不問（最高法院七十三年台上字第五二二二號判例參照）；本案有關被告上開
    傷害告訴人之部分，告訴人已於警訊中就該部分詳實敘述及表示希望訴追之意思
    （見警卷第四頁背面），揆諸前揭判例，應認告訴人已就傷害部分提起告訴，先
    此敘明。是核被告甲○○毀壞告訴人前開住處大門門鎖之安全設備，於夜間侵入
    住宅實施竊盜，尚未得手時，即為告訴人發現，為脫免逮捕，而當場對告訴人施
    以強暴，並造成告訴人受有頭部外傷、腦震盪、左側第五、第六、第七、第八、
    第九、第十肋骨骨折之傷害，核其所為，係犯刑法第三百二十九條之準強盜罪，
    而有同法第三百二十一條第二項、第一項第一款、第二款之情形，應成立同法第
    三百三十條第二項、第一項之加重準強盜未遂罪，以及刑法第二百七十七條第一
    項之傷害罪。被告已著手於加重準強盜行為之實施而不遂，為未遂犯，應依刑法
    第二十六條前段之規定，按既遂犯之刑減輕之。公訴意旨以被告所為係犯刑法第
    三百二十九條之準強盜罪，容有誤會，惟起訴事實相同，爰依法變更起訴法條。
    被告所犯上揭二罪間，具有方法結果之牽連關係，為牽連犯，應從一重之加重準
    強盜未遂罪處斷。又傷害人之身體並非準強盜犯行之必要手段，被告於夜間侵入
    告訴人住宅實施竊盜，尚未得手時，即為告訴人發現，為脫免逮捕，而當場對告
    訴人施以強暴，並造成告訴人受有上開傷害，係屬故意之傷害行為，雖仍屬竊盜
    脫免逮捕，當場實施強暴之行為，然尚難認係準強盜之當然結果，是被告就此所
    為，自應另成立傷害罪，公訴意旨認傷害告訴人之行為係屬準強盜行為之一部份
    ，而不另成立傷害罪，顯有誤會，亦併此敘明。又檢察官就犯罪事實一部起訴者
    ，其效力及於全部，刑事訴訟法第二百六十七條定有明文，本案被告上開傷害告
    訴人之犯行雖未據公訴人起訴，然該部分事實與公訴人起訴之犯罪事實既有牽連
    犯之裁判上一罪關係，應為起訴效力所及，基於審判不可分原則，本院自應併予
    審理，附此敘明。爰審酌被告為逞一時物慾之享受而犯本案，且其前於八十二年
    間因違反懲治盜匪條例等案件，經本院於八十三年二月六日以八十二年度訴字第
    九六二號判決判處有期徒刑十年確定，於八十七年八月二十九日縮短刑期假釋出
    監並交付保護管束，現尚在假釋期間（縮刑期滿日期為九十二年七月十五日），
    有臺灣嘉義地方法院檢察署刑案資料查註記錄表、臺灣高等法院被告全國前案記
    錄表各一份在卷可憑，其竟於假釋期間再犯本案，足見非處以重刑難收教化之效
    ，況其於深夜利用告訴人疏於防範之際侵入住宅並毀壞安全設備為之，且於行竊
    財物未成後，將告訴人毆打如卷附診斷證明書上所載嚴重之傷勢，致使告訴人陷
    於恐懼之中，嚴重影響人身安全、社會秩序，惡性重大，以及犯後猶飾詞狡賴、
    毫無悔意等一切情狀，量處如主文所示之刑，以資儆懲。被告用以行竊之手電筒
    一支，係被告所有供本案犯罪所用之物，業如前述，爰依刑法第三十八條第一項
    第二款宣告沒收。至扣案之手提袋一只（內尚有開山刀、水果刀、剪刀各一支、
    螺絲起子二支、口罩一個、麻繩一條、手套一雙等物），雖係被告所有，然告訴
    人於本案案發時，未看見被告攜帶該手提袋乙情，復如前述，則實難認被告於犯
    本案時確有攜帶上開物品，本院復查無其他證據認上開物品確係供本案犯罪所用
    之物，亦非違禁物，爰不另為沒收之諭知；另扣案之布鞋一雙雖為被告犯罪時所
    穿著，然亦難認係供犯罪所用之物，爰不予宣告沒收，均併予敘明。
三、按訊問被告應先告知其犯罪嫌疑及所犯所有罪名，罪名經告知後，認為應變更者
    ，應再告知，固為刑事訴訟法第九十五條第一款所明定，但此立法目的，係在使
    被告得以充分行使其防禦權，避免突襲裁判，以維護程序之公正，俾保障被告之
    權益。然被告若已知悉其涉嫌之犯罪事實及罪名，無礙其防禦權之行使，或事實
    審法院於調查、審理中，已就被告所犯罪名或其應變更罪名之犯罪構成事實，對
    被告加以調查訊問，使被告有辯解之機會，則實質上，與踐行告知之義務無異，
    對被告防禦權之行使顯無任何妨礙，形式上，縱未告知所犯罪名或變更之罪名，
    但此單純訴訟程序上之瑕疵，對判決本旨不生任何影響（最高法院九十年度台上
    字第七０九九號判決意旨可資參照）。本案被告甲○○所犯刑法第三百二十九條
    之準強盜罪部分，雖經本院變更起訴法條為刑法第三百三十條之加重準強盜罪時
    ，未同時告知被告亦涉犯刑法第二百七十七條第一項之傷害罪。但查，起訴書內
    已就被告如何於遭告訴人發現後毆打告訴人成傷之事實記載明確，則被告當已知
    悉其涉嫌之犯罪事實及罪名，且被告於本院調查審理時一再否認犯罪，而為前開
    之辯詞，本院亦就被告所犯罪名及其究有無毆打告訴人之犯罪構成事實，予被告
    辯解之機會，實無防礙被告防禦權之行使至明，揆諸上開最高法院判決意旨，應
    認實質上與踐行告知之義務無異，對被告防禦權之行使顯無任何妨礙，併此敘明
    。
據上論斷，應依刑事訴訟法第二百九十九條第一項前段、第三百條，刑法第三百三十
條第二項、第一項、第三百二十一條第二項、第一項第一款、第二款、第三百二十九
條、第二百七十七條第一項、第五十五條、第二十六條前段、第三十八條第一項第二
款，罰金罰鍰提高標準條例第一條前段，判決如主文。
本案經檢察官黃正雄到庭執行職務。
中      華      民      國    九十三    年      七      月    二十七    日
                    臺灣嘉義地方法院刑事第五庭
                                    審判長  法  官  黃國益
                                            法  官  黃義成
                                            法  官  黃仁勇
右正本證明與原本無異。
如不服本判決，應於判決送達後十日內向本院提出上訴狀( 應附繕本 )。
中      華      民      國    九十三    年      七      月    二十七    日
                                            書記官  呂權芳
附錄本判決論罪科刑法條：
(1)刑法第三百二十一條：
犯竊盜罪而有左列情形之一者，處六月以上、五年以下有期徒刑：
一  於夜間侵入住宅或有人居住之建築物、船艦或隱匿其內而犯之者。
二  毀越門扇、牆垣或其他安全設備而犯之者。
三  攜帶兇器而犯之者。
四  結夥三人以上而犯之者。
五  乘火災、水災或其他災害之際而犯之者。
六  在車站或埠頭而犯之者。
前項之未遂犯罰之。
(2)刑法第三百二十九條：
竊盜或搶奪，因防護贓物、脫免逮捕或湮滅罪證，而當場施以強暴脅迫者，以強盜論
。
(3)刑法第三百三十條：
犯強盜罪而有第三百二十一條第一項各款情形之一者，處七年以上有期徒刑。
前項之未遂犯罰之。
(4)刑法第二百七十七條：
傷害人之身體或健康者，處三年以下有期徒刑、拘役或一千元以下罰金。
犯前項之罪因而致人於死者，處無期徒刑或七年以上有期徒刑；致重傷者，處三年以
上十年以下有期徒刑。
